【裁判字號】    98,交上易,104
【裁判日期】    981230
【裁判案由】    過失傷害
【裁判全文】
臺灣高等法院高雄分院刑事判決       98年度交上易字第104號
上  訴  人
即  被  告  乙○○
上列上訴人因過失傷害案件，不服臺灣高雄地方法院98年度交易
字第63號中華民國98年10月8 日第一審判決（起訴案號：臺灣高
雄地方法院檢察署98年度偵字第3464號），提起上訴，本院判決
如下：
     主  文
上訴駁回。
     事  實
一、乙○○考領有普通小型車駕駛執照，於民國97年9 月24日上
    午，駕駛車牌5N-2300號自小貨車，暫停放在高雄縣美濃鎮
    ○○路○段559號其住處旁空屋騎樓下車尾朝西微偏南（車尾
    已逾該路段之慢車道上白線），復於當日上午8時15分許，
    駕上開自小貨車自騎樓倒車欲往北行時，本應注意汽車倒車
    時，應顯示倒車燈光或手勢後，謹慎緩慢後倒，並應注意後
    方其他車輛，復無不能注意之情形，竟疏未注意即貿然倒車
    欲從中正路二段由南往北行車之際，適有甲○○○所騎之車
    牌H7T -839號機車亦沿美濃鎮○○路○段同向由南往北方向
    而行經乙○○所駕之車牌5N-2300 號自小貨車車尾之際，因
    閃避不及而撞及乙○○所駕駛之上開自小貨車左後車尾處，
    致甲○○○人車倒地後受有鎖骨閉鎖性骨折、肩胛骨閉鎖性
    骨折、手挫傷等傷害，乙○○則向到場處理車禍之員警自首
    為本件車禍之肇事者，始獲上情。
二、案經甲○○○訴由高雄縣政府警察局旗山分局報請臺灣高雄
    地方法院檢察署檢察官偵辦起訴。
    理  由
一、證據能力部分：
    按被告以外之人於審判外之言詞或書面陳述，除法律有規定
    者外，不得作為證據，刑事訴訟法第159 條第1 項固定有明
    文。惟被告以外之人於審判外之陳述，雖不符第159 條之1
    至第159 條之4 之規定，而經當事人於審判程序同意作為證
    據，法院審酌該言詞陳述或書面陳述作成時之情況，認為適
    當者，亦得為證據；當事人、代理人或辯護人於法院調查證
    據時，知有第159 條第1 項不得為證據之情形，而未於言詞
    辯論終結前聲明異議者，視為有前項之同意，同法第159 條
    之5 定有明文。本判決後述所引用證據資料，於本院審理時
    ，檢察官、被告均明知為傳聞證據，惟未爭執其證據能力，
    而本院審酌該等言詞陳述或書面陳述作成時之情況，並無非
    法取得等不適當之情形，且與待證事項均具有關連性，依刑
    事訴訟法第159條之5第之規定，均具有證據能力。
二、訊據被告乙○○矢口否認有何過失傷害犯行，並辯稱：當天
    伊坐在駕駛座要出門，其妻王月雲與鄰居邱菊蘭打招呼時，
    伊聽到車子後面有聲音，後來甲○○○就倒在地上，伊就車
    禍之發生並無過失云云，惟查：
（一）被告駕駛之車號5N-2300 號自小貨車，於本件交通事故發
      生後，停置在高雄縣美濃鎮○○路○ 段559 號其住處旁，
      車尾朝西微偏南方向，且左後側車尾已超越道路白實線之
      事實，此有道路交通事故現場圖（偵卷11頁）、道路交通
      安全事故調查報告表（偵卷12-13 頁）、事故現場照片8
      張在卷可按（偵卷14-15 頁）。又本件交通事故肇事時告
      訴人甲○○○騎車號H7T -839號重型機車行經該路段因閃
      避不及而撞及被告所駕上開自小貨車左後車尾處，致告訴
      人倒地後受有頭部外傷併創傷性顱內出血、左側鎖骨及肩
      胛骨骨折、右手第四、五指撕裂傷、左側第二至第六及第
      八根肋骨骨折併血胸等情，業經證人即告訴人甲○○○指
      證甚詳，復有道路交通事故談話紀錄表（偵卷8 頁）、衛
      生署旗山醫院診斷證明書（偵卷17頁）附卷可稽，故被告
      於案發之際所駕之車號5N-2300 號自小貨車左後側車尾與
      甲○○○機車擦撞肇事之事實，應可認定。
（二）又被告對事故發生之原因，先於警詢時供稱：當時路面有
      點斜坡車子引擎有發動我讓車子自己滑行。…伊當時在倒
      車滑行，我太太王月雲在後面指揮，倒車到肇事地點時，
      我看到機車過來就馬上煞車，告訴人甲○○○騎乘機車之
      右前車身擦撞我左後車尾，就人車一起滑出去倒地等語（
      偵卷6 頁）；嗣於偵訊又改稱：告訴人受傷是因告訴人車
      子來撞我的云云（偵卷25頁）；復於原審又改稱：車禍發
      生當時，我正要倒車，是告訴人甲○○○自己騎車滑倒受
      傷等語（原審二卷第28頁背面），是其關於事故發生過程
      ，供述已然不一，自難信以為真。另證人即被告之鄰居邱
      菊蘭雖於原審證稱：當時被告車子還沒發動云云（原審卷
      第25頁），惟當時其與被告所駕自小貨車相距二線道馬路
      之遙等情，亦據證人邱菊蘭證述在卷（原審卷26頁），而
      被告所駕自小貨車則係車尾朝向馬路（車尾朝西微偏南方
      向），衡情證人邱菊蘭能否明確知悉被告之車子於案發當
      時仍尚未發動等情，已非無疑。況被告已於原審供承: 那
      時後車子已有發動等語（原審二卷32頁），足見邱菊蘭上
      開證稱: 當時被告車子還沒發動云云，顯有誤會。況當時
      同在場目擊之王月雲亦於偵訊證稱：當時被告駕駛上開自
      小貨車準備要倒車時車子已在滑動等語（偵卷第25頁），
      核與證人甲○○○於警詢證稱: 我行駛至肇事地時對方突
      然倒車出來，我因閃避不及，我的右前車身擦撞他的左後
      車尾肇事等語相符（偵卷10頁）。又證人邱菊蘭於原審亦
      已證述：王月雲（被告之妻）沒有幫被告看後面有沒有車
      子等語（原審卷27頁），復有道路交通事故談話紀錄表（
      偵卷8 頁）、高雄縣政府警察局事故現場照片（偵卷14-1
      5 頁），足見事故當時被告所駕上開自小貨車應已處於倒
      車狀態且已向右打方向盤轉彎並同時倒車欲從中正路二段
      由南往北行車之事實，應可確認，否則被告之自小貨車於
      倒車時其左後側何有可能會與甲○○○之機車右前側擦撞
      之理，是被告上開所辯，顯係卸責之詞，不足採信。
（三）按汽車倒車時，應顯示倒車燈光或手勢後，謹慎緩慢後倒
      ，並應注意其他車輛及行人，道路交通安全規則第110 條
      第2 款定有明文。被告考領有普通小型車駕照，對於上開
      規則應無不知之理，於上開時地駕駛車輛，理應注意遵守
      上開道路交通安全規則，並於倒車時顯示燈光或手勢，謹
      慎緩慢後倒，及注意其他車輛，而本件卷附道路交通事故
      調查報告表所示，肇事當時日間有自然光線，路面乾燥、
      無缺陷、無障礙物、視距良好等情形，並無不能注意之情
      形，然被告乙○○竟疏未注意謹慎緩慢後倒，不但事先未
      安排車後側由他人導引，亦未注意車道上其他往來車輛，
      即貿然倒車，以致造成本件車禍，被告之行為顯有過失甚
      明。又告訴人甲○○○因本件車禍受有鎖骨閉鎖性骨折、
      肩胛骨閉鎖性骨折、手挫傷，復有衛生署旗山醫院診斷證
      明書（偵卷17頁）可按，是被告之過失行為與告訴人之傷
      害間，顯具相當之因果關係。綜上所述，本件事證明確，
      被告犯行洵堪認定。
三、核被告乙○○所為，係犯刑法第284條第1項前段之過失傷害
    罪。又被告於本件事故發生後，仍留於現場等候員警處理，
    並當場承認為肇事人，有高雄縣政府警察局旗山分局道路交
    通事故肇事人自首情形紀錄表在卷（偵卷第26頁），符合自
    首要件，依刑法第62條前段規定減輕其刑。
四、原審認被告乙○○犯過失傷罪證明確，因而適用刑法第284
    條第1 項前段、第62條前段、第41條第1 項前段，刑法施行
    法第1 條之1 之規定，並審酌被告因倒車滑行未注意後方，
    造成被害人甲○○○騎車閃避不及倒地後受有傷害，且其犯
    後猶否認過失犯行未見悔意，迄未與告訴人成和解暨過失程
    度等一切情狀，而量處有期徒刑3 月，並參酌被告年齡、學
    經歷、職業、經濟狀況及上開犯罪情節，並諭知如易科罰金
    以新台幣1000元折算1 日之標準，其認事用法，核無不合，
    量刑亦屬允當。被告上訴意旨否認犯罪，指摘原判決不當，
    為無理由，應予駁回。
據上論結，應依刑事訴訟法第368條，判決如主文。
本案經檢察官陳建年到庭執行職務。
中    華    民    國    98    年    12    月    30    日
                  刑事第八庭    審判長法  官   洪兆隆
                                      法  官   郭玫利
                                      法  官   李政庭
以上正本證明與原本無異。
不得上訴。
中    華    民    國    98    年    12    月    30    日
                                      書記官   吳福連
中華民國刑法第284條第1項
因過失傷害人者，處 6 月以下有期徒刑、拘役或 5 百元以下罰
金，致重傷者，處1 年以下有期徒刑、拘役或5 百元以下罰金。

司法院資訊處製作；財團法人民間司法改革基金會備份。
